臺灣臺北地方法院民事判決　　　　　　　　99年度消字第38號
原　　　告　彭國城
訴訟代理人　彭國書
被　　　告　冠德建設股份有限公司
法定代理人　馬玉山
訴訟代理人　吳俊昇律師
　　　　　　黃傑琳
上列當事人間損害賠償事件，本院於一百年十月三日言詞辯論終
結，判決如下：
    主  文
原告之訴及假執行之聲請均駁回。
訴訟費用由原告負擔。
    事實及理由
壹、程序方面：
    按訴狀送達後，原告不得將原訴變更或追加他訴，但擴張或
    減縮應受判決事項之聲明者，不在此限，民事訴訟法第255
    條第1 項第3 款定有明文。本件訴訟繫屬後，原告於民國99
    年12月1 日具狀減縮聲明中利息請求部分之利率為年息5 ％
    ，與前開規定並無不符，應予准許，合先敘明。
貳、實體方面：
一、原告起訴主張：
  (一)兩造於民國98年7月8日簽訂「冠德美麗桂林房屋土地預定買
    賣契約書」，買賣標的為台北市○○區○○段二小段第617
    地號土地暨該基地上興建之「美麗桂林」建案編號第A1 棟6
    樓建築物，門牌為149-1 號（下稱系爭房屋）。被告銷售房
    屋現場、廣告平面圖皆顯示住宅玄關門門寬是103 公分，並
    無83公分之門片，買賣契約書則取巧避開玄關門大小，而記
    載：「配合電梯廳整體空間，採用獨具風格氣派之實木鋼板
    防火門」；又原告於參觀建案至簽約時，被告裝潢過之精裝
    屋只有2 樓A3戶（門牌147 號）、B1戶（門牌141 號）、B2
    戶（門牌143 號），該精裝屋之玄關門門寬都是103 公分，
    被告銷售人員並未告知有實品屋，一般人亦無可能藉由參觀
    實品屋即知A1戶玄關門小20公分，且參觀樣品屋時，主要係
    參觀房屋格局、走向等狀態，並無可能留意到A1戶玄關門較
    小，而同一大樓或同一建案玄關門大小相同屬常態，被告對
    A1戶與其他戶或展示之玄關門有大小不同之特殊情況，應負
    有告知義務，但銷售人員於銷售至簽約時，均未告知系爭建
    物有玄關門過小之情形，買賣契約內亦無明確告知有此瑕疵
    。原告於98年7 月購買時，建築主體雖已完成，但系爭房屋
    之玄關門門框還未裝設，無法看出該預留部分之規格尺寸。
    經被告於99年4 月12日通知原告交屋、驗屋當日，原告始發
    現系爭建物之玄關門門寬為83公分，而同樓層其他兩戶之門
    寬皆為103 公分，原告當場即向被告之現場協助驗屋人員及
    業務經理反應此瑕疵，並於99年4 月29日以存證信函通知被
    告前開瑕疵。住宅玄關門為建物之重要外觀表徵，玄關門較
    小，讓人有格局不開闊之感受，而影響購買意願及房屋價值
    ，更會造成大型家具如鋼琴等無法搬入，嚴重影響建物通常
    效用及房屋價值。被告故意不告知系爭建物有玄關門門寬過
    小之瑕疵，爰依民法第354 條、第359 條、第360 條，及第
    227 條規定，請求被告就買賣標的物之瑕疵及不完全給付負
    損害賠償責任，賠償金額為系爭建物總房價1,650 萬元扣除
    停車位價格150 萬元之5％即75萬元。
  (二)另依消費者保護法第22條規定，被告於房屋銷售現場展示之
    玄關門旁載有：「開闔大器宅門」、「富健世家開啟傳奇輝
    煌大宅門」，作為玄關門之廣告台詞，該玄關門門寬為103
    公分，屬廣告之一部分，亦應屬買賣契約內容之一部，而窗
    戶之價值及屬性，與玄關門截然不同，同一建案各戶之窗戶
    大小，因涉及坐落方位、日曬等因素，自不可能完全相同，
    兩者難以相提並論。且本件建案其他房屋之玄關門門寬皆為
    103 公分，僅編號A1房屋玄關門為83公分，被告未曾告知原
    告系爭建物有此瑕疵，直至驗屋當日，原告始自行發現該瑕
    疵，被告故意不告知系爭房屋之瑕疵，爰依消費者保護法第
    51條規定，請求損害額75萬元三倍之懲罰性賠償金225 萬元
    。縱被告無故意不告知該瑕疵，惟被告未告知系爭房屋之玄
    關門較小，亦有過失，原告得依消費者保護法第51條但書規
    定，請求被告給付損害額一倍之懲罰性賠償金。
  (三)並聲明：被告應給付原告300 萬元，及自起訴狀繕本送達
    翌日即99年10月30日起至清償日止，按年息5 ％計算之利息
    ；願供擔保請准宣告假執行。
二、被告則抗辯：
  (一)本件建案銷售前，被告已將A 棟3 樓之A1、A2、A3戶別施作
    成實品屋即室內未裝潢之交屋時狀態，B 棟3 樓之B1、B2、
    B3戶則裝潢成精裝屋，分別供消費者參觀，消費者於參觀時
    均可得知A1戶之玄關門尺寸較A2、A3小，而原告購買系爭建
    物前，曾親自到現場參觀，可由A 棟3 樓之實品屋知悉其所
    購買同棟6 樓之系爭建物格局、位置及門框較窄之事實。且
    原告於98年7 月8 日購買系爭建物前，本件建案之建築主體
    業已完工，門窗崁縫之工程亦陸續於98年6 月30日前完成，
    建築主體所有門窗框架均已架設完畢，玄關門大小亦已確定
    ，原告顯已知悉系爭建物之玄關門門寬為83公分。被告已提
    供A 棟3 樓實品屋呈現完工後之交屋狀態供原告訂約前參觀
    ，兩造買賣過程與一般成屋買賣幾乎無異，被告所交付之房
    屋有無瑕疵或具備約定之品質，應以與被告提供之實品屋是
    否相同為判斷，而原告買受之A 棟6 樓系爭建物與被告提供
    之A 棟3 樓實品屋玄關門尺寸並無不同，其不得主張系爭建
    物有瑕疵。倘原告十分在意玄關門大小，並認將嚴重影響房
    屋價值，應於參觀實品屋時，仔細注意各項細節，並應會於
    A 棟3 樓看到玄關門實際安裝之現況後，對銷售人員提出疑
    問，然其卻表示僅留意房屋格局，未留意玄關門尺寸，顯見
    原告係因自己之重大過失而不知系爭建物有玄關門較小之問
    題，而被告既未保證系爭建物玄關門門寬有103 公分，亦展
    示A 棟3 樓所有房屋供原告參觀，無故意不告知玄關門之大
    小，依民法第354 條、第355 條規定，被告無需負瑕疵擔保
    責任。
  (二)兩造並未約定系爭建物玄關門門寬應為103 公分，社會上亦
    無玄關門門寬應為103 公分之通常交易觀念，系爭建物並無
    瑕疵，被告亦無告知系爭建物玄關門門寬為83公分之義務。
    原告逾越買賣契約範圍，主觀上認為買賣標的應具有何種品
    質但不具備者，並不構成物之瑕疵。若住宅玄關門為建物之
    重要外觀表徵，足以影響購買意願及房屋價值，並影響建物
    通常效用，則當初被告願退戶還款給原告時，原告應會欣然
    接受，另請求損害賠償，但原告不願退屋，可知原告主觀上
    認為玄關門較小並未影響其購買意願。至房屋價值，通常與
    景氣、格局、土地位置有關，與玄關門門寬無必然關係，且
    建物之通常效用不包括玄關門門寬應大於或等於103 公分。
    又建材展示會場之玄關門旁有文字介紹，記載：「優雅美感
    ．．．具防火、隔音、隔熱效果」等說明，係要讓消費者知
    悉門片之材質樣式，並無系爭建物玄關門大小即為展示現場
    之尺寸等文字，顯見被告並未以「玄關門寬達103 公分」為
    廣告，而係強調玄關門之安全及美觀，並以此為對外招攬客
    戶之廣告，至於門片大小則須按每戶留設之門框裝設，另建
    材展示現場玄關門旁亦有展示窗戶，依介紹文字可知，被告
    強調窗戶係採用氣密窗之材質，同樣未註明窗戶之尺寸，因
    不同位置之窗戶可能因建物之設計或安全之要求，而有不同
    之尺寸，消費者不可能要求建商每個位置之窗戶均應與展示
    窗戶之尺寸相同，原告主張被告應負消費者保護法第22條規
    定之責任，顯屬無據。另消費者保護法第51條規定，係指企
    業經營者因提出給付致消費者另外受有財產上或非財產上損
    害而言，並不包括商品本身之瑕疵造成商品價值減損，原告
    僅以其主觀上認為門片太小會降低房屋價值，未舉證系爭建
    物造成其財產或精神受有損害；又消費者保護法第51條所稱
    「依本法所提之訴訟」，應係指消保官或消保團體依同法第
    50條及第53條規定所提起之消費訴訟而言，非謂舉凡消費者
    與企業經營者間因就商品或服務發生糾紛所提起之消費訴訟
    均屬之，原告自不得依消費者保護法第51條規定請求懲罰性
    賠償金等語。
  (三)並聲明：原告之訴駁回；如受不利判決，願供擔保請准
    宣告免為假執行。
三、兩造不爭執事項：
  (一)原告於98年7 月8 與被告日簽訂「冠德美麗桂林房屋土地預
    定買賣契約書」，買賣標的為台北市○○區○○段二小段第
    617 地號土地暨該基地上興建之「美麗桂林」建案編號A1之
    6 樓建物，約定總價金為1,650 萬元（含停車位價金150 萬
    元）。
  (二)該編號A1之6 樓建物與同編號3 樓建物，玄關門寬均為83公
    分，而不同於編號A2、A3戶之玄關門寬103 公分。原告於購
    買系爭房屋時，該建物之建築主體業已完成。
四、本件爭點：
    原告主張系爭房屋因玄關門寬僅83公分，而有減損價值之瑕
    疵乙節，則為被告所否認，辯稱兩造並未約定系爭房屋之玄
    關門寬為103 公分，且被告於銷售現場亦已提供同A1編號之
    3 樓建物實品屋供原告參觀，自不負物之瑕疵擔保責任。是
    本件所應審究者在於，被告出售系爭房屋予原告時，原告是
    否即知悉系爭房屋玄關門門寬為83公分？被告是否因此不負
    物之瑕疵擔保責任？
五、按民法第354 條第1 項前段規定，物之出賣人，對於買受人
    應擔保其物依第373 條之規定，危險移轉於買受人時，無滅
    失或減少其價值之瑕疵，亦無滅失或減少其通常效用，或契
    約預定效用之瑕疵。又同法第355 條第2 項規定，買受人因
    重大過失，而不知有前條第一項所稱之瑕疵者，出賣人如未
    保證其無瑕疵時，不負擔保之責；但故意不告知其瑕疵者，
    不在此限。而所謂物之瑕疵，係指存在於物之缺點而言。凡
    依通常交易觀念，或當事人之約定，認為物應具備之價值、
    效用或品質而不具備者，即為物有瑕疵。倘買受人因重大過
    失而不知有上開瑕疵者，出賣人如未保證其無瑕疵時，可不
    負擔保之責，惟出賣人故意不告知其瑕疵者，則不在此限。
六、本件原告主張系爭房屋之玄關門寬度為83公分，為被告所不
    爭執。而該玄關門寬度經原告主張為具有減少房屋價值之瑕
    疵乙節，查：
  兩造間買賣契約書第2 條係約定，「本預定買賣契約書之房
    屋平面圖、位置示意圖，為本契約之一部分，建材設備則依
    照甲方（即原告）購買之房屋平面圖之圖示及本契約所載」
    等語（本院卷第10頁）；再依該契約附件七建材與設備說明
    書所載「各戶建材設備」部分，玄關門係約定為：「配合電
    梯廳整體空間，採用獨具風格氣派之實木鋼板防火門，並附
    高級門鎖」（本院卷第84頁）。對照該「各戶建材設備」有
    關室內門、鋁門窗均未約定尺寸規格，而不同於地坪及牆面
    所鋪設之磁磚均有載明尺寸以觀，顯見兩造並未約定系爭房
    屋應安裝寬度為103 公分之玄關門。再者，依該契約所附「
    房屋銷售暨交付平面圖」所載（本院卷第74頁），已標明原
    告所買受之系爭房屋建築主體之長寬尺寸及比例尺，已可由
    該圖示換算出系爭房屋預留安裝玄關門含門框之寬度約90至
    100 公分，則原告買受系爭房屋時，既已攜回審閱該契約內
    容（本院卷第37頁），自可得悉系爭房屋之玄關門決無可能
    約定為103 公分之寬度，顯見兩造並未約定系爭房屋應安裝
    103 公分寬之玄關門甚明。
  雖原告主張被告在銷售現場所展示之玄關門寬度為103 公分
    ，為被告所不爭，並據原告舉照片1 幀為證（本院卷第17頁
    ）。然觀之被告銷售現場對玄關門之介紹文字：「本門扇採
    鑄鐵瓦式樣，設計典雅大方，搭配斜角門框增添柔美雅緻，
    極具大家風範」、「玄關門採鑄鋁鋼木防爆門，厚達7CM ，
    重約160 公斤，具防火、隔音、隔熱效果，關上門享受寧靜
    舒適、安全無虞的居家空間」等語（本院卷第137 頁背面）
    ，並無任何有關玄關門寬度之說明文字，是已難認為原告以
    玄關門之103 公分寬度作為誘引買受人洽談、購買房屋之動
    機。雖原告又主張上開玄關門之展示應構成系爭買賣契約之
    一部，然按消費者保護法第22條係規定：「企業經營者應確
    保廣告內容之真實，其對於消費者所負之義務不得低於廣告
    內容」，並未明定「廣告為要約」或「廣告必為契約內容之
    一部」，故消費者如信賴廣告內容，依企業經營者提供之廣
    告訊息與之洽談而簽訂契約，於契約中雖未就廣告內容再為
    約定，企業經營者所應負之契約責任，仍及於該廣告內容，
    該廣告固應視為契約之一部。惟簽訂契約時倘雙方已就廣告
    內容另為斟酌、約定，或企業經營者並未再據原屬「要約引
    誘」之廣告為訂約之說明、洽談，使之成為具體之「要約」
    ，縱其廣告之內容不實，應受消費者保護法或公平交易法之
    規範，自難逕謂該廣告為要約或已當然成為契約之一部。最
    高法院亦著有92年度台上字第2694號判決見解，可資參照。
    由前開銷售現場對於玄關門之敘述，已無從引發原告因信賴
    該廣告內容而認玄關門之寬度為103 公分，況系爭買賣契約
    書附件既已就玄關門載有「配合電梯廳整體空間」等語，而
    該A1戶6 樓之右側設置有雙開式防火門，阻隔建物與電梯間
    乙節，亦經本院勘驗屬實（本院卷第91頁），則被告為遵守
    建築法規有關安全梯、安全門寬度之寬度限制，整體規劃電
    梯廳空間後，將編號A1戶之玄關門設計安裝為83公分，顯見
    在簽訂系爭買賣契約時，兩造已就玄關門另行約定，且被告
    亦未以玄關門之寬度為訂約之洽談而具體成為要約內容，依
    照前開說明，實無從認定該玄關門之展示與說明文字，得構
    成系爭買賣契約之一部，自無從進一步認為系爭房屋係依兩
    造之約定而應具備玄關門103 公分寬之品質。被告依兩造間
    買賣契約之約定，交付安裝83公分玄關門之系爭房屋予原告
    ，顯係依債之本旨提出給付，亦無不完全給付可言。
  再原告又主張依通常交易觀念系爭房屋之玄關門應具有103
    公分之寬度，否則將有格局不開闊而影響價值之感。然查，
    系爭房屋主建物面積約25.93 坪，而編號A2而安裝有103 公
    分玄關門之主建物面積則約為29.54 坪，此各有買賣契約書
    所載可證（本院卷第12頁、第38頁）。則依通常觀念，不同
    室內面積之房屋搭配不同尺寸之玄關門，乃較為符合視覺上
    之比例，則原告所購入之系爭房屋玄關門較窄，並無何違反
    通常交易觀念之處。再者，本院函請台灣大華不動產估價師
    聯合事務所鑑定系爭房屋玄關門尺寸是否影響交易價格，經
    該事務所以問卷調查方式向台北市不動產估價師公會會員及
    其他不動產相關從業人員進行調查，回收問卷32份，其中8
    人認為不造成房地價值減損，另8 人則認為減損比例約為0
    ％～3 ％；而經該所詢問系爭房屋生活圈內之7 家仲介公司
    及地政士事務所結果，其中亦有4 家認為不應造成房價之減
    損，此觀之估價報告書（第51至52頁）所載可知。再者，證
    人即不動產估價師張義權亦於本院具結證稱：「本件估價報
    告書是由我製作，．．．一般不動產估價時，看門與房子的
    相容度有沒有突兀的地方，如果沒有的話就不會特別考慮，
    突兀是感覺的問題，如果有感覺特別大或特別小就是突兀。
    因為認為沒有減損的有25％，但認為有減損0 ％～3 ％的也
    有25％，兩者相加就有50％，所以折半用1.5 ％來計算。至
    於仲介業者，我們一共問了7 家，他們認為影響的幅度無法
    判斷，這只是作為估價師形成判斷的參考，主要是依問卷調
    查來計算減損的百分比」等語（本院卷第119 頁背面至120
    頁）。由上開鑑定結果及證人所述，顯見系爭房屋之玄關門
    寬度確實涉及主觀感受，而非於通常交易觀念上當然構成減
    損交易價格之因素，否則亦不至於問卷調查或訪談中出現上
    述分歧之意見。再者，由上開鑑定報告所調查之與系爭房屋
    之比較標的，即A1棟（149 之1 號）7 樓，及門寬為103 公
    分之A3戶6 樓，待售價格均為每坪單價46萬餘元（估價報告
    第45頁），亦無因A1之門寬不同而致待售價格發生差異。由
    此更可見系爭房屋並未有依通常交易觀念而有應具備之價值
    而不具備之情事，自無何瑕疵可言。
  縱認系爭房屋確有若干價值減損，然原告於買受系爭房屋時
    ，對於該房屋之玄關門寬度，本即處於可得知悉之狀態，此
    由證人即根基營造公司工地主任林錫志於本院證稱：「我負
    責『美麗桂林』建案工地的監造，．．．主結構體灌漿時，
    就要將門框大小留出來，模板要預作門框大小，預留2 、3
    公分來崁縫，是用來安裝門版用的。．．．因為要銷售，所
    以3 樓先施作實品屋，．．．因為門框有預留，所以從主結
    構體可以感覺門框的大小，A 棟3 樓實品屋的門框，依照片
    顯示是在97年11月25日以前就安裝完成，97年11月25日是已
    經完成內牆粉刷及梯廳石材，往前推算應該在97年10月15日
    就已經完成門框安裝，門片是在97年12月7 日最後才安裝。
    98年1 月10日前實品屋就完成。．．．98年2 月24日完成門
    框還要檢驗，．．．98年5 月15日前，4 到9 樓已經在進行
    室內裝修，表示門窗工程已經完成」等語（本院卷第129 至
    130 頁），此並有證人所提出之現場施工照片可證（本院卷
    第167 頁、第170 至171 頁）。本件原告係於98年7 月8 日
    簽約購買系爭房屋，而編號A16 樓之玄關門早已於98年5 月
    15日安裝完成，原告於簽約前即可充分得知該玄關門之寬度
    。衡諸系爭房屋之交易價格高達1,500 萬元，依通常交易習
    慣，亦無可能在系爭房屋已有相同規格之實品屋甚或交易標
    的本身可供參觀時，而不為任何檢視。則即便系爭房屋玄關
    門寬度規格與編號A2、A3不同係構成「瑕疵」，原告於買受
    時未為檢視發覺，顯有重大過失，依照前開說明，自不能令
    出賣人即被告負瑕疵擔保責任。雖原告又主張係被告故意不
    告知，然被告既已準備規格完全一致且未經裝潢之實品屋，
    於締約前供原告參觀，而經本院勘驗結果，編號A13 樓及6
    樓之房屋，玄關門均為83公分，此觀之前開勘驗筆錄可知。
    倘被告故意隱匿該玄關門寬度規格，自可避免同時提供A1及
    同層樓之A2、A3戶實品屋供客戶參觀，以免遭發覺玄關門之
    寬度不同。由被告上開實品屋設置狀況，亦無從認被告有何
    故意不告知而應負物之瑕疵擔保之責任可言。
  綜上所述，原告主張系爭房屋玄關門寬為83公分，被告應負
    物之瑕疵擔保責任，並無理由。故而，原告依民法第354 條
    、第359 條、第360 條及第227 條等規定，請求被告賠償其
    損害75萬元，並無理由，不應准許。
七、至原告又依消費者保護法第51條規定，請求被告給付損害額
    三倍之懲罰性損害賠償，姑不論原告請求被告負物之瑕疵擔
    保責任是否屬該條所謂「依本法所提之訴訟」，既原告並無
    因企業經營者即被告故意或過失所致之損害可言，已認定如
    前述，自無從依消費者保護法第51條之規定，請求被告給付
    懲罰性賠償金。原告此部分請求，亦屬無據。
八、從而，原告依民法第354 條、第359 條、第360 條及第227
    條等規定，請求被告賠償75萬元，及依消費者保護法第51條
    之規定，請求被告給付懲罰性賠償金225 萬元，暨法定遲延
    利息，均為無理由，應予駁回。原告之訴既經駁回，其假執
    行之聲請亦失所附麗，併予駁回。
九、本件事證已明，兩造其餘攻擊防禦方法及舉證，核與前開認
    定結論不生影響，爰不予一一論究，併此敘明。
十、結論：原告之訴為無理由，依民事訴訟法第78條，判決如主
    文。
中    華    民    國   100    年    10    月    28    日
                  民事第三庭    法  官  汪怡君
以上正本係照原本作成
如對本判決上訴，須於判決送達後20日內向本院提出上訴狀。如
委任律師提起上訴者，應一併繳納上訴審裁判費。
中    華    民    國   100    年    10    月    28    日
                                書記官  楊勝欽